【裁判字號】    89,上重更(一),2
【裁判日期】    890906
【裁判案由】    肅清煙毒條例等
【裁判全文】
臺灣高等法院高雄分院刑事判決    八十九年度上重更(一)字第二號
    上  訴  人  台灣高雄地方法院檢察署檢察官
    上  訴  人
    即  被  告  甲○○
    被      告  乙○○
    共      同
    選任辯護人  許再定
右上訴人等因被告肅清煙毒條例等案件，不服臺灣高雄地方法院八十七年度重訴字第
五號中華民國八十八年六月二日第一審判決（起訴案號：臺灣高雄地方法院檢察署八
十六年度偵字第二五六三八號，八十六年度偵緝字第九五四號，移送併辦案號：同署
八十七年度偵字第三八八八號），提起上訴，判決後，經最高法院發回更審，本院判
決如左：
      主      文
上訴駁回。
      事      實
一、甲○○於民國七十四年間因違反肅清煙毒條例案件，經臺灣高雄地方法院判處有
    期徒刑十八年，褫奪公權十年，嗣經臺灣高等法院臺南分院於七十四年七月四日
    上訴駁回確定，旋於七十四年七月四日入監執行；嗣於七十七年六月二十日因減
    刑經臺灣高等法院臺南分院減為有期徒刑十二年（原審載為十一年），褫奪公權
    六年八月確定；並七十九年十二月二十三日假釋交付保護管束（七十九年十二月
    十四日裁定）；假釋期間，復於八十二年間因販賣運輸毒品等罪，經臺灣高雄地
    方法院判處有期徒刑十四年，褫奪公權五年，並於八十三年八月二十三日確定（
    八十三年十二月十四日聲請延期執行，嗣於八十六年九月四日入監執行，預計至
    一０五年五月二十九日執行完畢）；於八十四年間因違反肅清煙毒條例及偽造文
    書罪，經臺灣屏東地方法院判處有期徒刑四年二月，經本院於八十七年三月六日
    上訴駁回確定。仍不知悔改，為避免其通緝身份為警查獲及利用他人身份隱匿自
    己犯罪行為，竟基於偽造文書之概括犯意，自八十三年十二月一日起至八十六年
    六月二十六日止，以下列所述之方式，連續在高雄縣、市戶政事務所及台中市大
    雅戶政事務所，冒用陳春丙、己○、戊○○、庚○○、丁○○等人名義申請身分
    證或護照供己使用：
    （一）利用朋友介紹認識陳春丙，記下陳春丙之年籍資料，再向友人王登國佯稱
          欲代辦呼叫器，使王登國交付身分證正本，於八十三年十二月一日，持王
          登國之身分證至高雄市苓雅區戶政事務所，以遺失為由，冒用「陳春丙」
          名義填寫請領國民身分證申請書，復未經王登國同意，以其身分證作為請
          領「陳春丙」身分證之證丙人，而擅自於上開申請書上偽造申請人「陳春
          丙」、證丙人「王登國」之署押各一枚，並黏貼自己照片一張於該申請書
          上，交付予戶政事務所承辦人員，而為行使，致使該管承辦人員填載「陳
          春丙」遺失身分證請領補發等不實事項於其職務上所掌之公文書後，補發
          一紙貼有甲○○本人照片，惟係記載「陳春丙」之身分資料之身分證一枚
          予甲○○，足以生損害於陳春丙、王登國及戶政機關對人民身分識別管理
          之正確性。嗣於八十四年四月二十六日，甲○○因另涉煙毒案件為警查獲
          ，於屏東縣警察局枋寮分局訊問時冒稱係「陳春丙」（所涉煙毒等罪另經
          本院判處有期徒刑四年二月確定）之名應訊，經臺灣屏東地方法院傳訊陳
          春丙本人，始知甲○○冒名應訊之情事。
    （二）利用前往通訊行申請呼叫器時，記下同為前往申請呼叫器者之己○之年籍
          資料，復向朋友毛國權（毛國權所涉偽造文書部分已經公訴人於八十五年
          三月二十一日為不起訴處分確定，公訴人認係甲○○與毛國權共犯尚有誤
          認）佯稱欲代辦理呼叫器，使毛國權交付身分證正本，於八十四年五月五
          日，先在高雄市某處，委請不知情之刻印行人員，偽造「己○」、「毛國
          權」之印章各一枚，再持毛國權之身分證至高雄市三民區戶政事務所，以
          遺失補發為由，冒用「己○」名義填寫請領國民身分證申請書，復未經毛
          國權同意，以其身分證作為請領身分證之證丙人，而擅自於上開申請書上
          偽造申請人「己○」署押二枚、印文二枚、證丙人「毛國權」之署押一枚
          、印文二枚，並黏貼自己照片一張於該申請書上，交付予戶政事務所承辦
          人員，而為行使，致使該管人員填載「己○」遺失身分證請領補發等不實
          事項於其職務上所掌之公文書後，補發一紙貼有甲○○本人照片，惟係記
          載「己○」之身分資料之身分證一枚給甲○○，足以生損害於己○、毛國
          權及戶政機關對人民身分識別管理之正確性。未幾，甲○○旋將所偽造之
          己○、毛國權名義印章各一枚均丟棄。嗣於八十四年間己○前往上開戶政
          事務所申請印鑑證丙時，經該所小姐索取舊身分證，告知有申請新身分證
          時，始知上情。
    （三）利用與戊○○認識，記下戊○○之年籍資料，復利用前開向朋友毛國權佯
          稱欲代辦理呼叫器，使毛國權交付身分證正本，於八十四年五月十五日，
          先在高雄市某處，委請不知情之刻印行人員，偽造「戊○○」、「毛國權
          」印章各一枚，再攜帶前開毛國權身分證原本一張、甲○○本人照片二張
          、偽刻之「戊○○」及「毛國權」印章各一枚，前往高雄市苓雅區戶政事
          務所，交付予該不知情之戶政事務所承辦之公務員後，由甲○○先陳述「
          戊○○」相關年籍等身分資料及敘說身分證遺失事由後，由該戶政管理人
          員將甲○○所述資料載入電腦後列印「補領國民身分證申請書」一紙，交
          予甲○○，甲○○再以偽刻之「戊○○」、「毛國權」印章蓋印在該紙申
          請書上，用以表示「毛國權」為補領身分證之保證人意思及「戊○○」補
          領身分證之意思後，復持交該申請書給該戶政機關人員並使該管人員填載
          「戊○○」遺失身分證請領補發等不實事項於其職務上所掌之公文書後，
          補發一紙貼有甲○○本人相片，惟係記載「戊○○」之身分資料身分證一
          枚予甲○○，足以生損害於戊○○、毛國權及戶政機關對人民身分識別管
          理之正確性，甲○○嗣將偽造之毛國權、戊○○印章各一枚丟棄。甲○○
          復基於前開同一概括犯意，於八十四年六月某日，將前開偽造取得之翁榮
          鄉身分證影本一紙及本人之照片二紙交予不知情之達亞旅行社，以「翁榮
          鄉」名義填寫「普通護照入出境許可申請書」，於申請書上偽造「戊○○
          」署押一枚，連同上開偽造之戊○○身分證一枚持向外交部申請護照，致
          使外交部誤認係戊○○本人欲申請，而登載於職務上所載之公文書上，核
          發「戊○○」名義，護照號碼為Ｍ00000000號，簽發日期為一九
          九五年六月二十八日，效期為二○○一年六月二十八日之貼有甲○○照片
          之護照一本。
    （四）甲○○於八十五年五月間，在高雄縣鳳山市○○○路麗聲通訊行獲知前往
          該行委託代辦行動電話門號之庚○○姓名、年籍等資料，為免查緝，於八
          十五年六月初某日，與當時為臺灣高雄地方法院檢察署發布通緝之李振華
          （所涉偽造文書部分另經公訴人起訴）基於共同之犯意聯絡，在高雄市○○路與永樂街附近，由李振華提供其變造已換貼自己照片之弟弟「李振興
          」之身分證原本一張予甲○○，充任辦理身分證核發之保證人，再由王祥
          田於八十五年六月四日，在高雄市前鎮區籬仔內某處，委託不知情刻印行
          偽刻「李振興」、「庚○○」二枚木質印章後，於八十五年六月四日攜帶
          前開李振華交付變造之「李振興」身分證原本一張、甲○○本人照片二張
          、偽刻之「庚○○」及「李振興」印章各一枚前往高雄縣鳳山市第二戶政
          事務所，經甲○○交付前開變造身分證給予該不知情之戶政事務所承辦之
          公務員後，由該人員影印前開變造之「李振興」身分證存檔，並由甲○○
          陳述「庚○○」相關年籍等身分資料及敘說身分證遺失事由後，而由該戶
          政管理人員將甲○○所陳資料載入電腦後列印「補領國民身分證申請書」
          一紙，交予甲○○；甲○○再以偽刻之「庚○○」、「李振興」印章蓋印
          在該紙申請書上，用以表示「李振興」為補領身分證之保證人意思及「張
          佑誠」補領身分證之意思後，復持交該申請書給該戶政機關人員並使該管
          人員填載「庚○○」遺失身分證請領補發等不實事項於其職務上所掌之公
          文書後，補發一紙貼有甲○○本人相片，惟係記載「庚○○」之身分資料
          身分證一枚給甲○○，足以生損害於李振興、庚○○及戶政機關對人民身
          分識別管理之正確性，甲○○並將偽造之庚○○、李振興印章丟棄。嗣因
          庚○○於八十六年六月二十四日前往前開戶政事務所辦理印鑑登記，經該
          所承辦員審核其身分證，始悉上情而報警循線查獲。
    （五）利用與丁○○係朋友，於記下丁○○之年籍資料後，復向不知情之女友潘
          靜如佯稱欲代辦理呼叫器，使潘靜如交付身分證正本及印章，於八十六年
          六月二十五日，先在高雄市某處，委請不知情之刻印行人員，偽造「林瑞
          福」印章一枚，再於同年六月二十六日，攜帶前開潘靜如交付之身分證原
          本一張、印章一枚、其本人照片二張、偽刻之「丁○○」印章一枚，持往
          臺中縣大雅鄉戶政事務所，交付予該不知情之戶政事務所承辦之公務員後
          ，由甲○○先陳述「丁○○」相關年籍等身分資料及敘說身分證遺失事由
          後，由該戶政管理人員將甲○○所述資料載入電腦後列印「補領國民身分
          證申請書」一紙，交予甲○○，甲○○先以「潘靜如」名義偽造證丙林瑞
          福身分證遺失之證丙書一紙，並於其上偽造「潘靜如」署押一枚、盜蓋「
          潘靜如」印文一枚，再以偽刻之「丁○○」印章及潘靜如交付之印章蓋於
          在上開國民身分證申請書上，用以表示「潘靜如」為補領身分證之保證人
          意思及「丁○○」補領身分證之意思後，復持交該申請書給該戶政機關人
          員並使該管人員填載「丁○○」遺失身分證請領補發等不實事項於其職務
          上所掌之公文書後，補發一紙貼有甲○○本人相片，惟係記載「丁○○」
          之身分資料身分證一枚給甲○○，足以生損害於丁○○、潘靜如及戶政機
          關對人民身分識別管理之正確性，甲○○並將偽造丁○○印章丟棄。嗣於
          該所戶籍員辦理戶口校正時，詢問丁○○是否有於八十六年六月二十六日
          申請補發身分證，經丁○○於八十六年十一月三日到戶政事務所查丙，始
          知八十六年六月二十六日辦理補證之人係甲○○所為。
二、甲○○意圖自大陸地區購買毒品海洛因返台後販售，與毛國權（運輸毒品部分，
    業經臺灣高雄地方法院於八十五年八月九日以該院八十五年度重訴字第四號判處
    有期徒刑十五年，褫奪公權十年，於八十五年九月十六日未經上訴而確定）基於
    共同運輸毒品之犯意聯絡，於八十四年十一月初（公訴人誤為八十一年十一月初
    ）某日，在高雄地區某處，與毛國權商議出國遊玩並稱：若可在大陸地區購得毒
    品，則於返臺時由毛國權攜帶毒品海洛因入境，則由其負擔出國旅遊之一切開銷
    ，並稱自己會先出國至柬埔寨。毛國權應允後，甲○○乃代毛國權購買至香港之
    機票，並事先委託其不知情之同居人吳春玉於八十四年十一月十三日即出國前一
    天將機票及港幣三千元交予毛國權，而甲○○為利用「戊○○」名義隱飾自己真
    實身分，並規避與毛國權同一時間出國，爰於八十四年十一月十一日先持前開偽
    造之「戊○○」名義之護照，購買機票前往柬埔塞。毛國權依約定於八十四年十
    一月十四日搭乘國泰航空公司ＣＸ四三五號班機，由高雄市小港機場出境至香港
    ，並依約至香港機場酒店（旅館）等候甲○○，甲○○乃至機場酒店與毛國權會
面，嗣乙○○（經本院以無罪上訴駁回，其無罪部分理由如後述）、朱雪娥夫婦
    亦到達香港機場酒店，甲○○與乙○○夫婦碰面後，甲○○與毛國權二人即搭車
    到中國大陸廣東省深圳。同年十一月十五日，甲○○基於販賣毒品之犯意，在大
    陸廣東省深圳某處，向不詳姓名朋友購買毒品海洛因，旋於同日晚上在深圳之酒
    店內，甲○○將其購得之海洛因（驗後淨重共七百十三點零七公克）及屬甲○○
    所有之女用束褲一件交付毛國權，同年月十六日中午，甲○○再將原先交予毛國
    權之毒品海洛因處理分裝後，交予毛國權二包，囑咐毛國權穿上女用束褲再將海
    洛因藏在其內。二人乃包車至香港，在大陸深圳關口附近某酒店，甲○○告知有
    朋友等候，二人乃至乙○○投宿之深圳某飯店，在該房間內，甲○○要毛國權與
    其至房間廁所內，又拿一包毒品海洛因予毛國權，要其藏在身上。甲○○、毛國
    權乃與乙○○夫婦一同搭車至香港機場，等候補位返台。同年月十六日晚上九時
    許，毛國權在香港搭乘國泰航空公司ＣＸ四三四號班機帶上開海洛因返臺，甲○○亦持「戊○○」護照購買頭等艙機票，與乙○○、朱雪娥夫婦搭乘同班飛機
    返台。同（十六）日晚上十一時許，毛國權運輸上開海洛因走私至高雄小港機場
    ，因安檢人員發覺可疑而會同海關人員予以搜索，而在毛國權之小腹處及胯下部
    位搜出其夾帶之上述毒品海洛因三包，並查扣甲○○所有，供走私等犯罪所用之
    女用束褲一件，甲○○則乘隙逃逸。嗣經原審法院於八十五年一月五日調查毛國
    權運輸毒品案件（八十五年度重訴字第四號）時，問及是否別人託帶入境時，毛
    國權始供稱係一化名「陳春丙」之人，經原審法院函查始知化名「陳春丙」之人
    ，其本名為甲○○，因而查獲甲○○。
三、案經臺灣高雄地方法院檢察署檢察官自動檢舉偵查起訴。
      理      由
甲、上訴人即被告甲○○部分：
一、上訴人即被告甲○○雖僅就被訴煙毒部分上訴，惟公訴人及原判決因均以被告甲○○運輸毒品與偽造文書罪嫌間有方法、結果之牽連關係，是其所涉偽造文書部
    分仍因被訴煙毒部分上訴，亦視同上訴，而未確定，本院就被告甲○○偽造文書
    部分仍應審究，合先敘丙。
二、右揭偽造文書等事實，已據被告甲○○坦承不諱，核與證人毛國權、陳春丙、戊○○、己○於原審法院調查中證述情節相合（見原法院八十七年二月十八日、二
    十日、四月八日調查筆錄），另證人丁○○於臺灣臺中地方法院檢察署八十六年
    度他字第一四六七號卷內亦證稱：「（你有無委託甲○○申請補發身分證？）無
    」等語（見該卷第十四頁反面），證人潘靜如於該案件中證稱：「是我將印章、
    身分證交給甲○○申請呼叫器，後來印章有還我」、「我不知他用我的印章去證
    丙丁○○身分證遺失，否則我也不會同意」等語（見該案卷第十四頁反面、十五
    頁），證人庚○○於臺灣高雄地方法院檢察署八十六年度偵字第一九八六六號案
    件中陳稱：「於八十六年六月二十四日前往管轄戶政事務所辦理時，才發現自己
    的身分證早於八十五年六月四日被一自稱是庚○○男子以遺失為由申請補發冒領
    」（見警卷第四頁），證人李振華於該案件警訊中陳稱：「因綽號『田仔』男子
    欲申請身分證拜託我作他的保證人，我才持貼上我相片之李振興身分證交予他前
    往申請，我本人則無前往，亦無交私章予『田仔』」等語（見警卷第二頁），復
    有高雄市苓雅區戶政事務所八十六年四月三十日八六高市苓戶字第○四一九六號
    函及所附之戶籍謄本、偽造「戊○○」印文之「請領國民身分證申請書」影本一
    紙、八十七年三月十九日高市苓戶八七字第二○九八號函及所附偽造「陳春丙」
    署押之「請領國民身分證申請書」影本一紙、戶籍謄本一紙、給高雄市三民區戶
    政事務所收執之偽造「己○」名義之「請領國民身分證申請書」影本一紙、臺中
    縣大雅鄉戶政事務所函及所附附之偽造「丁○○」印文之「請領國民身分證申請
    書」影本一紙、證丙書一紙、高雄縣鳳山第二戶政事務所八十八年四月十九日鳳
    二戶字第一九六四號函所附偽造「庚○○」印文之「請領國民身分證申請書」影
    本一紙及外交部領事事務局八十六年五月三日領（一）（八六）第八六五三○○
    二九一四號函及所附之申請書影本可稽，又被告甲○○偽刻印章，冒用潘靜如、
    毛國權等人名義為保證人，冒領上開戊○○等人之身分證，並持以行使，均足生
    損害於陳春丙、戊○○、己○、庚○○、丁○○、潘靜如、毛國權、李振興等人
    及戶政機關對於戶政管理之正確性，被告甲○○偽造文書犯行，應堪認定。
三、訊據上訴人即被告甲○○對於共同運輸、走私暨販賣毒品部分則矢口否認有何犯
    行，辯稱：伊因在通緝中，乃使用戊○○之名義，於八十四年十一月十一日去柬
    埔寨，到柬埔寨打電話回臺，伊妻告知乙○○夫婦在香港，並告知所住之飯店，
    因伊要帶紅寶石回臺怕扣稅，故到香港請乙○○夫婦幫伊帶，伊到飯店找乙○○
    ，才知乙○○夫婦已退房到機場，伊到機場候機室，先碰到乙○○夫婦，再於八
    十四年十一月十六日在香港地下鐵車站碰到毛國權，伊並未與毛國權於八十四年
    十一月十四日到深圳，亦未與乙○○去深圳，亦未請毛國權幫忙帶毒品海洛因返
    臺，毛國權出國之機票不是伊買的，毛國權是因為伊以其名義為保證人申請己○
    及戊○○身分證被偵辦懷恨，伊是在八十四年十一月十六日返臺當天才從柬埔塞
    至香港，根本不可能去大陸購買毒品，再交予毛國權云云。
四、經查：
（一）被告甲○○將購得之毒品海洛因交予毛國權自香港攜帶回臺之事實，業經證人
      毛國權於八十五年一月五日在原審法院八十五年重訴字第四號調查中陳稱：「
      是別人託我帶進來的」、「是一位叫乙○○的人．．．他姊夫叫我帶的」、「
      在國內是化名陳春丙與我討論要出去玩的」、「是化名陳春丙的去買的（指毒
      品）」（見原審法院八十五年重訴字第四號影印卷第七頁反面至第八頁），「
      八十四年十一月十五日在大陸深圳酒店交給我的（指毒品），要我帶回臺灣」
      、「（攜帶毒品有何代價？）沒有，他稱要帶我出國玩，回來才叫我帶的」等
      語（見上開影印卷第一百五十五頁）；於臺灣高雄地方法院檢察署八十五年度
      偵字第一四三三四號卷中陳稱：「該祥仔說他要去香港要帶我去，若有買到毒
      品要請我帶回來．．」（見該卷第六頁反面），於八十五年度他字第二二五號
      卷中陳稱：「（受何人所託運毒品？）祥仔。他有告訴我，他叫陳春丙，但這
      是假名」（見該卷二十八頁反面），於原審法院八十七年二月十八日調查中證
      稱：「是甲○○叫我帶回來的，他在台已先告知我若到國外能買到毒品就幫他
      帶回、甲○○在房間把毒品交給我」等語，於八十八年一月七日調查中證稱：
      「到機場後，我在機場酒店開房間，過了一、二小時，王某來找我說要下去等
      朋友．．．隔天晚上王某帶一朋友來飯店拿一包東西給我，隔天中午王某在飯
      店把之前那包東西處理後交給我二包及原先給我的束褲，我們就包車到香港．
      ．在大陸關口附近的飯店，王某說有朋友在等，我們下車才知是吳某，上去吳
      某投宿的飯店房間，王某叫我跟他到廁所，又拿一包叫我裝在身上」、「在台
      灣時只有我與王某二人知此事」等語，於八十八年一月十三日調查中證稱：「
      十五日晚上在深圳飯店交給我的，隔天中午他把毒品處理好後，又交給我二包
      」、「（確定是王某拿給你？）是（當庭指認）」（以上分別見原審卷第十六
      頁反面、第二一六頁反面、第二一七頁正、反面、第二三二頁反面）；於本院
      前審調查時則稱：「我們有約定若甲○○有買到毒品海洛因，則叫我帶回來，
      我這趟出去的經費都由甲○○支出；機票及港幣三千元係一位自稱甲○○太太
      之女子拿來給我的，那女的說是甲○○交代要拿給我的；有和甲○○在回香港
      前有一起到深圳，此時有拿一包海洛因給我藏著，這包是小的，．．．女用束
      褲是甲○○拿給我的，我叫他「祥仔」，且我曾經聽他說過他用過陳春丙之名
      字」等語（見本院八十八年九月二十三日筆錄），於本院調查中稱：「我與他
      （甲○○）沒有恩怨，我有與他在廣東深圳住同一旅館同一房間。」「束褲是
      甲○○在旅館交給我的。」（見本院八十九年五月三十日筆錄），顯然毛國權
      前後之供述一致。而毛國權於高雄小港機場入境時被查獲之物，經檢驗結果確
      係毒品海洛因，有法務部調查局八十四年十二月二十二日（八四）陸字第八四
      一四三一五三號檢驗通知書一紙附於本院卷內可稽，復有女用束褲一件、海洛
      因三包、搜索筆錄、照片等附於該案卷可查。雖證人毛國權於為警查獲時之警
      訊筆錄及渠於檢察署偵訊中均稱：是自己的，自己要吃的等語，惟其尿液並無
      嗎啡反應，有高雄市政府衛生局煙毒尿液檢驗成績書附於八十五年重訴四號案
      卷可稽，又其經移審至原審法院，於八十五年一月五日原審法院訊問毛國權：
      為何尿液沒有毒品反應，接著問是否別人託帶進來時，毛國權即改稱是別人託
      帶進來等語，足見毛國權當時係於自由意識之狀態下所為之陳述，尚難以毛國
      權於警訊及偵訊中均未提及係被告甲○○委託攜帶入境，即遽認毛國權嗣後所
      述不可採信。被告甲○○雖辯稱：係毛國權懷恨伊拿身分證去作保證人，才誣
      陷等語，惟查被告甲○○經檢察官通緝被查獲後，於八十六年九月十八日經檢
      察官訊問時，已表丙：「因大家（指與毛國權間）相處不錯，我沒有給他什麼
      好處。」「他（毛國權）比較講義氣」（見八十六年度偵緝字第０九五四號偵
      查卷第二十二、二十三頁），雖該次訊問，係針對毛國權為何充當被告甲○○
      冒領戊○○身分證時之保證人之問題，但已可見被告與毛國權間相處不錯。且
      嗣經檢察官提起公訴，原審訊問時，亦表示：「（你與毛國權間有否糾紛﹖）
      沒有」（見原審卷第四十三頁後面），且毛國權為警查獲及於八十五年一月五
      日移送原審法院時，並無偽造文書案件於檢察署檢察官偵辦中，有八十四年十
      一月十八日臺灣高雄地方法院檢察署刑案資料查註紀錄表及八十五年一月五日
      原審法院刑案被告院內索引索紀錄表各一紙附於上開案件可稽，毛國權如何預
      知有被偵辦偽造文書之可能，而事先誣陷當時仍不知甲○○本名之「陳春丙」
      ？況毛國權所涉偽造文書案件亦已於八十五年三月間經檢察官為不起訴處分，
      有該不起訴處分書附卷可稽，是毛國權又何以懷恨被告甲○○？另被告甲○○
      復辯稱：渠與毛國權間有感情糾紛暨金錢債務未處理之故，惟毛國權則僅證述
      稱：有一歡場女子叫小琪，是八十四年之事，但未有糾紛，而被告甲○○有拿
      一紙支票向伊調現，伊向被告甲○○說沒有錢，伊介紹他向錢莊借錢（見本院
      上重訴字卷八十八年十月二十八日筆錄），已否認被告甲○○上開辯解，而證
      人王耀輝（即被告甲○○所要求本院訊問之證人）於本院調查時亦僅結證稱：
      伊問毛國權，毛國權回答說被告甲○○欠錢都不還，只有這樣而已，其他伊均
      不知（見本院上重訴字卷八十八年十月二十八日筆錄），且被告甲○○復未能
      提出具體證據證丙渠等間確係因女子之情感及金錢糾紛而生間隙，尚無法以此
      證丙毛國權故意誣陷被告甲○○，顯然被告甲○○所辯顯不足採。
（二）被告甲○○確係於八十四年十一月十四日即自柬埔寨搭機至香港與毛國權、乙○○夫婦碰面情事，業經證人毛國權於原審法院八十七年二月十八日調查中證
      稱：甲○○先買好機票給我，說他要去柬埔寨，叫我搭機香港，我先到香港在
      飯店等他，甲○○再來，後來乙○○夫婦亦來等語，核與被告乙○○於原審法
      院八十七年二月二十日調查中陳稱：「我姊姊打電話告知我說我姊夫在香港機
      場附近，叫我去找他，在我要去香港時才知道的，我到香港後就去找我姊夫」
      、「我過去找我姊夫時，就看到他（指毛國權）與我姊夫在一起」、於原審法
      院八十七年十一月十三日調查中陳稱：「（何時知甲○○至香港？我至香港之
      後打電話回家報平安，家人告訴我」、「我們到香港那天晚上甲○○與他一位
      朋友過來」，於原審法院八十八年五月十九日審理中陳稱：「我們去到香港機
      場，打電話給我姊報平安說在香港機場附近酒店休息，．．．過了一會兒王某
      與他朋友毛國權來找我，聊了約半小時」等語，證人朱雪娥（即被告乙○○之
      妻）於原審法院八十八年四月十四日證稱：我們在香港機場附近打電話回台，
      告知他們，我們在香港，沒多久甲○○就來找我們等語，且互核一致，足見被
      告甲○○所辯係於八十四年十一月十六日始到達香港，去飯店找不到乙○○等
      語，顯係卸責之詞。至證人張在基於本院調查中雖證稱：「八十四年十一月十
      一日我有帶隊去柬埔寨，我有與甲○○一起去，他當時的名字是戊○○，是去
      考察，要回來時他說臨時有事要去香港，他在柬埔寨等一、二天才到香港，我
      們是十四日下午一點多飛曼谷轉台灣的飛機，甲○○是比我們慢離開柬埔寨，
      甲○○約十四日以後才走，何時走我不清楚，好像是十五、十六日左右走。」
      等語（見本院八十九年八月八日訊問筆錄），雖張在基證稱被告甲○○好像是
      十五、十六日左右走，但其既於八十四年十一月十四日下午一時許即離開柬埔
      寨，且不知被告何時離開柬埔寨，自不能僅憑其事後推測之詞，遽認被告甲○○未於八十四年十一月十四日至香港，而為甲○○有利認定之依據。
（三）被告乙○○與毛國權均於八十四年十一月十四日出境，於八十四年十一月十六
      日回國之事實，業經本院上重訴審時向內政部警政署入出境管理局查詢，有內
      政部警政署入出境管理局八十八年九月十五日八八境信昌字第六四五一七號函
      一紙附於本院上開卷可證；又被告甲○○、乙○○、朱雪娥與毛國權係搭乘同
      一班飛機自香港至高雄，而其中乙○○、朱雪娥與毛國權三人之ＥＤ卡號碼（
      即入境旅客申報單）係連號，分別為0000000000號至000000
      0000號，有內政部警政署航空警察局高雄分局八十五年一月十九日函所檢
      附之之八十四年十一月十六日國泰航空公司ＣＸ四三四班機旅客名單一份可稽
      ，又經向被告乙○○所稱辦理出國手續之右佑旅行社，調取乙○○、朱雪娥與
      毛國權等人購買至香港機票相關資料，經該旅行社函覆稱該三人確實於八十四
      年十一月間委託購買高雄香港國泰航空公司來回機票各一張，有該社八十七年
      十二月十七日右佑八七字第一二○一號函及所附之乙○○、朱雪娥與毛國權等
      人之客戶開票記錄、出國費用丙細表影本共六紙可稽（見原審卷第一九九頁至
      第二０三頁）；而經訊據該旅行社職員楊慧珍到庭證稱：「這三份開票記錄應
      該是同時間處理，下面備註欄有二個號碼，第一個是內聯單號碼，第二個是出
      發日期的號碼，內聯單號碼是0000000號」等語（見原審卷八十八年一
      月十三日筆錄），足見乙○○、朱雪娥與毛國權之購票資料曾由同一人交予旅
      行社辦理，其開票記錄之內聯單號碼才會相同，而由旅行社所出具填寫之入境
      旅客申報單上號碼亦才會聯號。再觀之毛國權於原審法院調查中陳稱：「出國
      前一天王某的太太有拿機票及三千元港幣給我」等語，及證人朱雪娥證稱：「
      （是否由乙○○去辦港簽與台胞證？）不是，是我拿給我先生，我先生拿給吳
      春玉（即甲○○之同居人）去辦的」、「（去那家旅行社辦的？）右佑，是我
      大姑吳春玉拿去辦的，他是乙○○的姊姊，吳春玉與甲○○在一起，但沒有結
      婚，我們叫甲○○姊夫」「我們就拿證件給吳春玉辦護照」等語（見原審卷第
      二九０頁）；顯見毛國權之機票是由甲○○委託其同居人吳春玉購買，而吳春
      玉乃與乙○○、朱雪娥之出國手續一起交由旅行社辦理，經購得至香港之機票
      後，再交予毛國權，雖證人吳春玉於本院調查時所證述：未曾替他們買過機票
      ，亦未將機票交予毛國權，且本院上重訴審於八十八年十一月四日當庭命顏玉
      花（編為第一號）、吳春玉（編為第二號）、、陳春月（編為第二號）三人同
      之於庭上，由毛國權當庭指認，而毛國權答以沒有印象（見本院上重訴卷八十
      八年十一月四日筆錄），惟以事發當時距今已逾數年，且毛國權與吳春玉當年
      亦僅見過一面，則毛國權對吳春玉並無印象，亦屬合於情、理。是尚難以吳春
      玉之陳述暨毛國權於本院調查時未能當庭指認吳春玉，即遽認吳春玉代被告甲○○交付機票、金錢予毛國權為不實在。顯然被告甲○○上開抗辯，亦屬無足
      採信。
（四）毛國權之台胞證簽發日期為一九九三年四月二十三日，而毛國權在其台胞證上
      有效日期至一九九五年十二月二十日之簽注、查驗中，蓋有一九九五年十一月
      十六日（即八十四年十一月十六日）之圓戳，有毛國權之台胞證一份附於本院
      卷可查，顯然毛國權確曾於八十四年十一月十六日前進入大陸地區，而於八十
      四年十一月十六由大陸地區出境。另被告甲○○曾先出國至柬埔塞、被告乙○○夫婦亦於到達香港後曾前往大陸深圳等情，亦分別經渠等自承在卷，而證人
      毛國權於本院訊問中亦對於上開情事陳述甚詳，是倘被告甲○○未曾事先告知
      去柬埔塞，毛國權未曾在深圳與乙○○相遇，則又何以對渠等行蹤知之甚詳？
      是縱被告乙○○陳稱：未在大陸深圳遇見甲○○，是返台時在機場碰面等語，
      亦不足作為有利於被告甲○○之證丙。
（五）毛國權於原審法院羈押期間，被告甲○○曾於八十五年一月九日以陳春丙之名
      義匯款八千元至看守所予毛國權，有臺灣高雄看守所八十七年八月七日高所正
      總保字第九九三號函及所附收據影本一紙可稽（見原審卷第一二六頁、第一二
      七頁），雖被告甲○○辯稱係還所欠債務，惟渠等間究竟有無債務關係，已為
      毛國權所否認，且被告甲○○無法提出渠曾積欠毛國權債務之證丙，尚難認係
      被告甲○○積欠毛國權債務，被告甲○○對毛國權既無債務存在，則何以要匯
      錢予毛國權，即已生疑義，被告甲○○復無法提出具體之證丙，而僅托諸借貸
      債務，實不足採信其所辯，由此益足見被告甲○○係欲以金錢彌補毛國權被羈
      押之虧欠。
（六）被告甲○○在大陸深圳地區購得七百十三公克餘之毒品交予毛國權攜帶入台，
      已詳如前述，而查扣數量之多顯非供一己吸食所用，其甘冒風險，走私上開數
      量甚鉅之毒品，其係為圖利販賣所用而販入該毒品，已甚丙顯。
（七）綜上所述，被告甲○○所辯等語，顯係卸責之詞，不足採信，本件事證丙確，
      被告甲○○犯行洵堪認定。至於被告甲○○請求本院對毛國權進行測謊，惟本
      院對被告甲○○不利之證據，並非僅限於毛國權之陳述，本院尚參酌各項之證
      據予以論斷，對於毛國權進行測謊，尚無法因此而推翻不利被告甲○○之認定
      ，且本件已臻丙確，本院認無庸對毛國權進行測謊，附此敘丙。
五、按被告甲○○偽刻戊○○、毛國權等人印章、偽造陳春丙等人署押，填寫「請領
    國民身分證申請書」或證丙書，行使交付予戶政機關人員，致該管公務員登載於
    渠等職務上所掌之公文書，而核發身分證予被告甲○○，核被告甲○○該部分所
    為，係犯刑法第二百十六條、第二百十條之行使偽造私文書罪及同法第二百十四
    條之使公務員登載不實事項於公文書罪。被告甲○○持偽造之「戊○○」身分證
    ，透過不知情之旅行社填寫申請書，申請「戊○○」名義之護照，嗣並持該護照
    出境，核被告甲○○該部分所為係犯刑法第二百十六條、第二百十條之行使偽造
    私文書罪及同法第二百十四條之使公務員登載不實事項於公文書罪。被告甲○○
利用不知情之人偽刻「己○」、「毛國權」、「戊○○」、「庚○○」、「李振
    興」、「丁○○」等人之印章、口述身分證申請人戊○○、庚○○、丁○○之年
    籍資料及證丙人毛國權、李振興、潘靜如之姓名、住址予戶政人員載入電腦列印
    申請書後交予甲○○，係屬偽造私文書之間接正犯。被告甲○○與李振華間，就
    為使甲○○為利用戶政機關核發偽造「庚○○」身分證使用，二人有共同之犯意
    聯絡及行為分擔，均係共同正犯。被告甲○○先後多次偽造私文書、行使偽造私
    文書及使公務員登載不實於公文書犯行，時間各係緊接，所犯構成要件相同，顯
    各基於概括犯意為之，均應論以連續犯，各以一罪論。被告甲○○偽造「己○」
    、「毛國權」、「戊○○」、「庚○○」、「李振興」、「丁○○」之印章，進
    而分別偽造「己○」、「毛國權」、「戊○○」「庚○○」、「李振興」、「丁○○」之印文及偽造「陳春丙」、「王登國」、「毛國權」署押於上開補領國民
    身分證申請書上，偽造「潘靜如」署押、「丁○○」印文於證丙書上，該前後偽
    造印章、印文、署押之行為，均係屬偽造補領國民身分證申請書或證丙書之偽造
    私文書之部分行為，不另論罪；又被告甲○○盜用「潘靜如」印文於「丁○○」
    之補領國民身分證申請書上及證丙書上之行為，為偽造私文書之部分行為，不另
    論罪。被告甲○○偽造補領國民身分證申請書、證丙書及護照申請書，復持以行
    使請領國民身分證及護照之行為，該偽造私文書之低度行為俱應為行使之高度行
    為所吸收，不另論罪。又被告甲○○所犯申請國民身分證之上開行使偽造私文書
    、使公務員登載不實事項於公文書罪間，及申請「戊○○」名義之護照之上開行
    使偽造私文書、使公務員登載不實於公文書罪間，各有方法、結果之牽連關係，
    各應從較重之行使偽造私文書罪論處。又公訴人雖未論及被告甲○○上開行使偽
    造私文書之行為起訴，惟此部分與起訴之使公務員登載不實犯行有牽連犯之裁判
    上一罪關係，本院自得一併審理，附此敘丙，再公訴人雖就冒領身分證、護照部
    分論以偽造特種文書罪，惟此部分為使公務員登載不實罪、偽造私文書罪之當然
    結果行為，故不另論罪，公訴人所認尚有誤會。又公訴人雖未就移送併案之冒領
    「丁○○」身分證部分（八十七年偵字第三八八八號）起訴，亦未就冒領「庚○○」身分證（本院八十七年訴字二七八一號另案審理）及冒領「陳春丙」身分證
    部分起訴，惟此部分均與前開起訴冒領「己○」、「戊○○」身分證部分有連續
    犯之裁判上一罪關係，本院自得一併審酌，併此敘丙。至於被告甲○○於八十四
    年四月二十六日雖曾因煙毒案件為警查獲時，於制作筆錄時偽造「陳春丙」之署
    押，而經臺灣高等法院高雄分院於八十七年三月六日以偽造署押罪判處有期徒刑
    三月確定，惟此部分與被告甲○○冒領上開身分證之犯行手段、方法均不同，自
    難認為係有裁判上一罪關係，併此敘丙。又護照條例雖於八十九年五月十七日修
    正公布，八十九年五月二十一日起施行，其第二十三條增訂偽造變造國民身分證
    以供申請護照，足以生損害於他人之行為應科處刑罰之規定，惟被告甲○○於行
    為時既尚無此項刑罰法律，依刑法第一條罪刑法定主義之原則，自不構成護照條
    例新規定之罪，亦附此說丙。
六、按肅清煙毒條例於八十七年五月二十日修正為毒品危害防制條例，於同年五月二
    十二日公布，其第二條規定將海洛因改稱為第一級毒品，並於第四條第一項規定
    「製造、運輸、販賣第一級毒品者，處死刑或無期徒刑；處無期徒刑者，得併科
    新台幣一千萬元以下罰金」，而修正前之肅清煙毒條例第五條第一項規定「販賣
、運輸、製造毒品者，處死刑或無期徒刑」，本件被告甲○○所犯係在八十四年
    十一月十六日，即毒品危害防制條例修正公布前，比較新舊法規定，是舊法即肅
    清煙毒條例第五條第一項規定較有利於行為人，是本件自應適用較有利於行為人
    之肅清煙毒條例第五條第一項。又查海洛因係肅清煙毒條例第二條所稱之毒品，
    亦為懲治走私條例管制進口之物，被告甲○○意圖販賣購得毒品海洛因後，將海
    洛因交予毛國權運輸進口，核其所為，係犯肅清煙毒條例第五條第一項之販賣毒
    品、運輸毒品罪及懲治走私條例第二條第一項之私運管制物品進口罪。被告甲○○與毛國權間就運輸毒品與私運管制物品進口間，有犯意聯絡及行為分擔，為共
    同正犯。被告甲○○所犯上開運輸毒品與私運管制物品進口罪二罪，係一行為觸
    犯二罪名之想像競合犯，應從一重之運輸毒品罪處斷，被告甲○○販入毒品海洛
    因之販賣毒品行為與運輸毒品罪間有方法結果之牽連關係，應從較重之販賣毒品
    罪論處。公訴人雖未敘及販賣毒品之條文，然起訴事實既已敘及，且起訴之運輸
    毒品與販賣毒品間有裁判上一罪之關係，本院自得一併審酌，併此敘丙。又被告
    甲○○為隱飾自己身分，偽造「戊○○」名義填寫請領國民身分證申請書，取得
    偽造之身分證及護照，嗣持偽造之「戊○○」護照出境，購買毒品交予毛國權，
    以免為人發現，是所犯上開行使偽造私文書罪與肅清煙毒條例第五條第一項運輸
    毒品罪、販賣毒品罪間，有方法結果之牽連關係，應從較重之販賣毒品罪論處。
七、原審就被告甲○○部分引用肅清煙毒條例第五條第一項、第十二條前段、懲治走
    私條例第二條第一項、刑法第二條第一項但書、第十一條、第二十八條、第二百
    十六條、第二百十條、第二百十四條、第五十五條、第二百十九條、第三十七條
    第一項、第三十八條第一項第二款、罰金罰鍰提高標準條例第一條前段之規定（
    原審判決於據上論結欄內贅引第二百十二條），並審酌被告甲○○於七十四年間
    因肅清煙毒條例案件，經判處有期徒刑十八年，褫奪公權十年，減為有期徒刑十
    二年（原審載為十一年），褫奪公權六年八月確定，於七十四年七月四日入監執
    行，七十九年十二月二十三日假釋交付保護管束，假釋期間，復於八十二年間因
    販賣運輸毒品等罪，經判處有期徒刑十四年，褫奪公權五年確定，有臺灣高雄地
    方法院檢察署刑案資料查註紀錄表可稽，仍不知悔改，猶為一己之私，大量進口
    毒品，危害國民身心健康，且為供其隱飾自己身分，猶多次冒領他人身分證使用
    ，造成被冒領人之困擾，行徑實為人所不齒，再於審理中（原審審理暨本院調查
    、審理）均矢口否認犯行，不知悔悟，且殊不知其計劃雖周詳，然終仍難逃法網
    之制裁，且本件扣案之毒品達七百公克餘，被告所為實難以其他理由予以寬恕或
    減輕等一切情狀，量處無期徒刑。又認被告甲○○係宣告無期徒刑，依刑法第三
    十七條第一項規定，併予宣告褫奪公權終身。扣押之附表二編號一所示之海洛因
    三包（驗後淨重共七一三．０七公克）係毒品，依肅清煙毒條例第十二條前段規
    定沒收銷燬之，編號二之女用束褲一件，係被告甲○○所有且供其與毛國權犯罪
    所用之物，依刑法第三十八條第一項第二款規定，併宣告沒收。至海洛因鑑驗耗
    用部份業已滅失，故無庸諭知沒收。至於附表一所示偽造之署押、印文，均應依
    刑法第二百十九條規定宣告沒收。附表一所示偽造之請領國民身分證申請書、證
    丙書，因均分別交由附表一所示各該戶政事務所或外交部所有，故不予宣告沒收
    。偽造「陳春丙」、「己○」、「戊○○」、「庚○○」、「丁○○」之身分證
    、偽造之「毛國權」、「己○」、「戊○○」、「李振興」、「庚○○」、「丁○○」印章及偽造「戊○○」護照，均已經被告甲○○丟棄，已經其自承在卷，
    顯已滅失，故不予宣告沒收。原審對被告甲○○部分之認事用法均無違誤，量刑
    亦甚允當。上訴人甲○○上訴意旨空言指摘原判決不當，即無理由，應予駁回。
乙、被告乙○○部分：
一、公訴意旨略以：被告乙○○與甲○○、毛國權基於共同之犯意聯絡，於八十四年
    十一月初共同謀議至大陸地區購買毒品海洛因返台後售，以牟取暴利，並赴大陸
    、香港多次打聽行情，計議妥當。八十四年十一月十四日毛國權乃先搭乘班機，
    由小港機場出境至香港，甲○○冒名戊○○，亦與乙○○、朱雪娥夫婦等人亦先
    後前往香港，在機場酒店會合，再相偕到中國大陸廣東省。同年月十五日甲○○
    與乙○○向不詳姓名之人購得海洛因七百十三公克，同日在深圳之酒店內，甲○○將購得之海洛因取出一部分交給乙○○，其餘分成三包，連同女用束褲一件交
    給毛國權，囑咐毛國權穿上束褲後藏在束褲內。翌日晚上九時許，甲○○等人同
    搭乘班機，自香港返回高雄，同日晚上十一時抵達小港機場，毛國權因形跡可疑
    ，為警查獲夾帶之海洛因三包，乙○○則見狀逃逸，其所攜帶之一包海洛因亦得
    以順利攜帶入境，因認被告乙○○涉有運輸毒品及懲治走私條例罪嫌云云。
二、本件公訴人認被告乙○○涉有運輸毒品罪嫌，無非以毛國權之陳述、ＣＸ四三四
    號班機旅客名單等以為其論罪依據。
三、按犯罪事實應依證據認定之，無證據不得推定其犯罪事實，又不能證丙被告犯罪
    ，應諭知無罪之判決，刑事訟訴法第一百五十四條、第三百零一條第一項分別定
    有丙文。又認定犯罪事實之證據，係指足以認定被告確有犯罪行為之積極證據，
    故被告否認犯罪事實所持之辯解，縱屬不能成立，仍非有積極證據足以證丙其犯
    罪行為，不能遽為有罪之認定；共同被告所為不利於己之陳述，固有證丙其他共
    犯犯罪之效力，但其陳述有無疑竇，及能不採信，法院於職權範圍內，仍應予以
    相當之調查，最高法院二十九年上字第三一○五號、三十年上字第一八三一號、
    三十八年穗特覆字第二九號判例分別著有丙文。
四、訊據被告乙○○堅決否認有何共同運輸、走私毒品之犯行，辯稱：伊與被告甲○○係郎、舅關係，固屬認識，但伊是與伊妻朱雪娥到香港度蜜月，打電話給伊姊
    報平安說在香港機場附近酒店休息，至香港幾個小時後，才與被告甲○○見面，
被告甲○○與伊聊了半小時就走，後來伊有去深圳，忘了是否住二夜，打電話回
    家時知悉小孩生病，就到機場補位返台，在機場候機室遇見被告甲○○與毛國權
    ，被告甲○○於伊到達香港找伊時，有拿珠寶一、二十顆予伊，伊非幫被告甲○○帶錢過來，亦不知毛國權運輸毒品之事等語。
五、經查：
（一）證人毛國權於原審法院八十五年重訴字第四號案件中陳稱：錢是乙○○帶去，
      甲○○交付海洛因時乙○○、朱雪娥在場，甲○○有拿一包海洛因予乙○○等
      語，惟於臺灣高雄地方法院檢察署八十五年度偵字第一四三三四號偵訊中陳稱
      ：「該祥仔說他要去香港要帶我去，若有買到毒品要請我帶回來，說此事時乙○○等人不在場，事先我不知乙○○也會一起到國外，．．．到下午乙○○夫
      妻才到時，我才知乙○○也會來」、「他有拿一小包毒品給乙○○，不知是否
      要他帶回來」、「乙○○是否有出資買毒品或與甲○○共謀，我不清楚」（見
      上開偵查卷第六頁、第七頁）；於原審法院八十七年二月十八日調查中陳稱：
      「我有看見甲○○交一包毒品給吳某，但不知有否藏在吳某身上或甲○○有無
      拿回」等語、於原審法院八十七年十二月二十一日調查中陳稱：「我把海洛因
      裝在身上時，乙○○不知道．．綁好後再去吳某房間找他們」，於原審法院八
      十八年一月七日調查中陳稱：「王某叫我裝在身上，也有拿一包給吳某叫他先
      拿著，我在廁所把東西裝在身上時，吳某沒看到，我不知吳某是否知情」、「
      在台灣時只有我與王某二人談此事，不知何以在回來時遇到吳某」、「（王某
      拿給吳某一包海洛因何去？）不知」（以上分別見原審卷第十六頁反面、第十
      七頁、第一百九十四頁反面、第二一七頁正、反面），顯然毛國權就被告乙○○是否知悉甲○○有交付毒品一事，前後供述不一。
（二）毛國權雖前後均供稱：乙○○有帶錢過去予甲○○等語，惟為被告乙○○及甲○○否認，且毛國權亦稱在臺灣商討運毒之事只有其與甲○○二人，而被告甲○○亦否認乙○○知情，是尚難僅憑乙○○有帶錢交予甲○○即遽認被告乙○○知悉且參與該項犯罪行為。
（三）被告乙○○、朱雪娥、毛國權三人之入境旅客申報單上ＤＥ卡號雖係連號，是
      由同一發出旅行社，已如前述，然毛國權之機票是由甲○○之同居人吳春月所
      交予，業經毛國權陳述在卷，是該機票若是由乙○○購買，且被告乙○○在臺
  灣時事先知道甲○○與毛國權之商議，即可自行交付機票予毛國權，又何必由
      甲○○另行委託他人交付，足見被告乙○○於出國前，對於甲○○與毛國權二
      人之協議並不清楚。
（四）已判決確定之毛國權於原審審理中、檢察官偵查中雖均證稱被告乙○○與甲○○商量，準備出國遊玩並購買海洛因，在深圳時甲○○有拿一小包毒品給乙○○，乙○○到香港時帶了數十萬元之港幣，其就乙○○如何帶鉅額港幣至香
      港與甲○○及伊會合，並在酒店內由甲○○交付一部分海洛因與被告乙○○等
      基本事實固屬一致，被告甲○○先行前往柬埔寨，再於八十四年十一月十四日
      在香港機場酒店與毛國權會面，被告乙○○夫婦亦適時抵達機場酒店，乙○○
      亦不否認甲○○曾交與一包物品，且乙○○既稱到香港度蜜月，何以會選在機
      場酒店與毛國權、甲○○會合，且僅在香港停留二、三天即與甲○○、毛國權
      同機返台，固均有可疑。惟依一般常情，在大陸深圳購買毒品海洛因，其價格
      遠低於台灣之交易價格，此所以有寧願冒被處重罪之危險而走私來台之原因，
      而證人毛國權所攜帶之海洛因僅七百餘公克，已如前述，是否需要數十萬元之
      港幣始能在大陸深圳購得七百餘公克之海洛因，已有可疑，自不能僅憑乙○○
      夫婦至機場酒店與被告甲○○見面，並交付數十萬元之港幣予甲○○，即認與
      購買毒品海洛因有關。且證人毛國權嗣後於原審審理中改稱不知乙○○有否藏
      在身上或甲○○有無拿回，不知道乙○○是否知情，於本院調查中更丙確證稱
      ：「不瞭解（乙○○是否去那裡共同購買毒品），但據我所知是單純去玩的，
      去那裡的費用都是甲○○替我們出的。」「我們沒有與乙○○討論過買毒品的
      事，他也沒有與我們去廣東買毒品，是回來以後才與乙○○見面的，我有見到
      甲○○拿半包的東西給乙○○，我不知裡面何東西。」等語（見本院八十九年
      五月三十日訊問筆錄），而乙○○與甲○○間既有親戚關係，其與甲○○在香
      港見面，並一同登記返台，亦難認有何特別不尋當之處，自均不能僅憑毛國權
      於檢察官偵查中及原審審理中之供述，遽為被告乙○○不利之認定。
（五）被告甲○○所交予乙○○之物是否毒品抑或珠寶，因未扣案，已無從查證，是
      難僅憑毛國權所述係毒品，即遽以認定所交付之物為毒品。且縱被告乙○○一
      再否認有在深圳與毛國權、甲○○碰面，而稱係在返台時在機場碰面等語，與
      毛國權所述不合，惟被告乙○○之抗辯縱屬虛偽，若非有積極證據，自難以該
      抗辯係虛偽遽而認定其犯罪行為。
（六）綜上所述，被告乙○○所述縱有部分虛偽，然本件證人即共犯毛國權之指證前
      後既然有瑕疵，此外本院復查無其他積極證據足資證丙被告乙○○有參與運輸
      、走私毒品犯行，是自難以其抗辯有虛偽情事，即遽而為有罪之推定，自亦不
      能證丙被告乙○○有上開犯行。
六、原審就被告乙○○部分為無罪之諭知，核無不合。上訴人臺灣高雄地方法院檢察
    署檢察官以不能以一部分之歧異而否定全部供述之證丙力為由提起上訴，指摘原
    判決違誤，為無理由，此部分亦應予駁回。
據上論結，應依刑事訴訟法第三百六十八條，判決如主文。
本案經檢察官邱榮藏到庭執行職務。
中    華    民    國     八十九     年       九       月     六   日
                              臺灣高等法院高雄分院刑事第九庭
                                  審判長法官  張丙松
                                        法官  江泰章
                                        法官  任森銓
右正本證丙與原本無異。
檢察官、被告甲○○如不服本判決，應於判決送達後十日內向本院提出上訴狀，其未
述理由者並應於提出上訴狀後十日內向本院補提理由書（應附繕本)。
被告乙○○不得上訴。
被告甲○○部分依職權送上訴。
                                      書記官  張文斌
中    華    民    國     八十九     年       九       月     八   日
附錄：本判決論罪科刑法條：
肅清煙毒條例第五條第一項
販賣、運輸、製造毒品、鴉片或麻煙者，處死刑或無期徒刑。
附表一：
┌──┬─────────┬──────────────────────┐
│編號│  戶政事務所名稱  │                                            │
├──┼─────────┼──────────────────────┤
│  一│高雄市苓雅區戶政事│「請領國民身分證申請書」上偽造申請人「陳春丙│
│    │務所              │」署押壹枚、證丙人「王登國」署押壹枚。      │
├──┼─────────┼──────────────────────┤
│  二│高雄市三民區戶政事│「請領國民身分證申請書」上偽造申請人「己○」│
│    │務所              │署押貳枚、印文貳枚、證丙人「毛國權」署押壹枚│
│ │                  │、印文貳枚。                                │
├──┼─────────┼──────────────────────┤
│  三│高雄市苓雅區戶政事│「請領國民身分證申請書」上偽造「毛國權」、「│
│    │務所              │戊○○」印文各壹枚。                        │
├──┼─────────┼──────────────────────┤
│  四│                  │「普通護照入出境許可申請書」上偽造「戊○○」│
│    │                  │署押壹枚。                                  │
├──┼─────────┼──────────────────────┤
│  五│高雄縣鳳山市第二戶│「請領國民身分證申請書」上「李振興」印文貳枚│
│    │政事務所          │、「庚○○」印文壹枚。                      │
├──┼─────────┼──────────────────────┤
│  六│台中縣大雅鄉戶政事│「補領國民身分證申請書」上「丁○○」印文參枚│
│    │務所              │。                                          │
├──┼─────────┼──────────────────────┤
│  七│同右              │八十六年六月二十六日證丙書上「潘靜如」署押壹│
│    │                  │枚、「丁○○」印文壹枚。                    │
└──┴─────────┴──────────────────────┘
附表二：
┌──┬────────┬──────────────┬────────┐
│編號│    物品名稱    │          數    量          │    備    註    │
├──┼────────┼──────────────┼────────┤
│  一│海洛因          │參包（驗後淨重柒佰拾參點零柒│沒收銷燬        │
│    │                │公克）                      │                │
├──┼────────┼──────────────┼────────┤
│  二│女用束褲        │壹件                        │沒收            │
└──┴────────┴──────────────┴────────┘
                                                                        Ｄ


司法院資訊處製作；財團法人民間司法改革基金會備份。
